【裁判字號】    95,停,15
【裁判日期】    950515
【裁判案由】    聲請停止執行
【裁判全文】
高雄高等行政法院裁定
                           95年度停字第15號
聲  請  人  甲○○
代  理  人  丙○○
相  對  人  雲林縣政府
代  表  人  乙○○  ○○
代  理  人  丁○○
上列當事人間入出國及移民法事件，聲請人聲請停止原處分之執
行。本院裁定如下：
    主  文
雲林縣政府中華民國九十五年四月二十五日雲警外字第０九五０
０一二七０四號驅逐出國處分，於本件行政爭訟確定前，停止執
行。
    理  由
一、按「原行政處分之合法性顯有疑義者，或原行政處分之執行
    將發生難以回復之損害，且有急迫情事，並非為維護重大公
    共利益所必要者，受理訴願機關或原行政處分機關得依職權
    或依申請，就原行政處分之全部或一部，停止執行。前項情
    形，行政法院亦得依聲請，停止執行。」訴願法第九十三條
    第二項、第三項定有明文。又所謂難於回復之損害，係指其
    損害不能回復原狀，或不能以金錢賠償，或在一般社會通念
    上，如為執行可認達到回復困難之程度而言。
二、本件聲請意旨略以：聲請人出生於越南，於民國（下同）九
    十一年六月二十一日與徐永承在越南結婚，並於九十一年七
    月十六日在台灣完成戶籍登記，聲請人於九十一年以探親的
    方式來台，爾後改以依親方式在台生活至今。徐永承於九十
    五年二月中旬，因連日身體不適前往彰化基督教醫院緊急就
    醫，經證實感染人類免疫缺乏病毒（以下簡稱愛滋病毒），
    業經該醫院通報為已發病愛滋病患者，同年三月六日因病重
    死亡。不久，聲請人亦經確認感染愛滋病毒，並於九十五年
    三月三十日通報為愛滋病毒帶原者。聲請人甫經歷喪夫之痛
    ，卻於九十五年四月二十七日接獲相對人以入出國及移民法
    第十七條、第三十條及三十四條規定，限令聲請人於七日內
    離境之處分，並廢止聲請人之外僑居留證。然據聲請人彰化
    基督教醫院感染科主任劉尊榮醫師臨床經驗判斷，徐永承感
    染愛滋病毒應已有十年之久，且九十五年二月中旬入院治療
    時已進入愛滋病末期。又聲請人來台生活迄今已有四年餘，
    亦與夫家相處融洽，建立深厚情感，聲請人之夫家對聲請人
    可能感染愛滋病毒之因，乃係由徐永承傳染，深感愧疚與不
    捨，遂求助於彰化基督教醫院並輾轉得知，依據後天免疫缺
    乏症候群防治條例第十四條之一第一項規定：「依前條第二
    項規定出國（境）者，如係在台停留或居留期間受本國籍配
    偶傳染或於本國醫療過程中感染，得於出國（境）後於六個
    月內，以書面提出申覆；其次數，以一次為限。」故擬向行
    政院衛生署（以下簡稱衛生署）提出申覆申請，然衛生署要
    求聲請人先行離境，方能提出申覆，實為過當，因衛生署所
    擬定之申覆辦法必須提出科學舉證，藉由聲請人與徐永承體
    內愛滋病毒之基因比對，證實聲請人係有本國籍配偶傳染愛
    滋病。然而，聲請人之本國籍配偶身故，更加深聲請人進行
    科學舉證之困難性，唯有依賴徐永承僅存於彰化基督教醫院
    之一管血液樣本進行此項愛滋病毒基因比對，然比對過程繁
    複且耗時，倘若聲請人如期離境，若於比對之過程發生技術
    性問題，此對聲請人之權利將是一大損害；倘若聲請人如期
    離境，於境外提出申覆之申請，文書之往返與證據之提供，
    恐有超出六個月期限之規定。因此聲請人為完成申覆之申請
    所需備齊之證據，實無法於相對人所要求之期限出境。又聲
    請人危害社會重大公益之情形不存在，此乃因愛滋病毒傳染
    途徑係經由體液與血液傳染，愛滋感染者與他人日常生活、
    作息皆不會傳染給人他人，故聲請人危害社會重大公益之情
    形實難成立。另聲請人目前雖毋須服用三合一藥物（抗愛滋
    病毒藥物），然仍須固定回醫院檢驗以確認一定的身體狀況
    ，係定期的檢驗追蹤乃係保障聲請人生命安全無虞。據此，
    聲請人之出境將有重大不可回復之傷害，殆無疑問。聲請人
    為求盡力保障自身權益，同時維護法治規定，爰聲請裁定准
    許停止原處分之執行。
三、經查，聲請人之夫徐永承於九十五年二月五日至同年三月六
    日，因愛滋病末期合併肺結核在彰化基督教醫院加護病房住
    院，檢驗報告顯示愛滋病毒量每毫升大於一百萬（單位copi
    es/ml)，免疫細胞標記每微升九顆，該檢驗數值可資證明徐
    永承感染愛滋病毒至少有八至十年之久，而聲請人係於九十
    一年六月二十一日與徐永承結婚，當時入境居留體檢愛滋病
    毒抗體為陰性，顯示當時聲請人並未感染愛滋病毒，因徐永
    承被檢驗出愛滋病，聲請人才被列管追蹤及被發現感染愛滋
    病毒，因此可以推斷聲請人是遭徐永承傳染而得病，而越南
    醫療環境與台灣有極大的落差，恐怕無法提供聲請人適當的
    就醫環境等情，業經本院向彰化基督教醫院查詢明確，復有
    該醫院九十五年五月九日九十五彰基院字第０九五０五０一
    三四號函影本附卷可稽；參以國人經由婚姻仲介業者，至越
    南找尋結婚之對象，該結婚對象通常均為家境較為貧困，居
    住較偏遠落後之地區，為經濟上較為弱勢者，且越南之國民
    所得及生活水準遠低於我國，此乃眾所週知之事實，故上開
    彰化基督教醫院函覆認越南醫療環境與台灣有極大的落差，
    恐怕無法提供聲請人適當的就醫環境乙節，應堪予採信。又
    愛滋病之用藥昂貴，故愛滋病患者，須其病毒達到一定數量
    ，其用藥健保始有給付，因此，愛滋病患須定期追蹤檢查，
    醫師始能判斷其用藥最佳時機，並及時給予必要之治療。本
    件聲請人雖尚未達用藥最佳時機，然仍須定期回醫院檢驗以
    確認其身體狀況，最近一次須於九十五年七月中旬回醫院檢
    查，業據聲請人陳明在卷。本院審酌聲請人須持續接受追蹤
    治療，始能有效醫治其愛滋病毒，而越南之醫療環境較差，
    聲請人在越南顯無法受到妥善之醫療及照顧，且聲請人之病
    情隨時有惡化及發病之可能，若無法受到妥善之治療，恐影
    響其身體之健康及生命之安全，故在一般社會通念上，可認
    原處分如予執行將遭難於回復之損害，且原處分限聲請人於
    處分書送達後七日內離境，堪認有急迫情事；又愛滋病毒之
    主要傳染途徑為性行為傳染、血液傳染及母子垂直傳染，並
    不會經由空氣、飛沫傳染，且愛滋病毒亦不會經由未損傷的
    皮膚侵入人體，因此輕吻、蚊蟲叮咬及日常生活中像是牽手
    、擁抱、共餐、共用馬桶、游泳、上課等都不會傳染愛滋病
    毒，因此與感染者共同生活、比鄰而居，更不需擔心被傳染
    （九十四年七月十九日行政院衛生署疾病管制局新聞稿參照
    ）。則原處分之執行即將聲請人驅逐出國，亦難謂為維護重
    大公共利益所必要。揆諸首揭法律規定，自應准許停止執行
    ，爰為裁定如主文。
中    華    民    國    95    年     5    月   15     日
                  第三庭審判長法  官  邱政強
                              法  官  詹日賢
                              法  官  李協明
以上正本係照原本作成。
如不服本裁定，應於裁定送達後10日內以書狀敘明理由，經本院
向最高行政法院提出抗告（須按對造人數附具繕本）；並應預繳
送達用掛號郵票6份（每份34元）。
中    華    民    國    95    年     5    月   15     日
                              書記官  周良駿


司法院資訊處製作；財團法人民間司法改革基金會備份。
